【裁判字號】    91,家上,381
【裁判日期】    920127
【裁判案由】    履行同居
【裁判全文】
臺灣高等法院民事判決                     九十一年度家上字第三八一號
      上  訴  人  甲○○
      被  上訴人  乙○○
右當事人間因履行同居事件，上訴人不服台灣台北地方法院九十一年十月二十五日九
十一年度婚字第六四九號之第一審判決提起上訴後，為訴之變更，本院判決如左：
      主      文
變更之訴駁回。
變更之訴訟費用由上訴人負擔。
      事實及理由
一、上訴人主張被上訴人於最近三年多來均睡於地板上不與上訴人同床，且九十一年
    七月二日離家後即不願回來，又有Ｂ型肝炎，故在本院中將在原審請求履行同居
    之訴變更為依民法第一千零五十二條第三款不堪同居之虐待、第五款惡意遺棄他
    方及第七款有不治之惡疾等法律關係聲明請求准兩造離婚等情。被上訴人則辯稱
    ：被上訴人在飛狗客運公司上班，每日凌晨三點即須起床，每日連在途時間到結
    帳止總要花上十三、四小時，家中經常沒準備晚餐，也因時常未食用中餐，故會
    在外吃點東西再回家，連看電視睡覺時間都不夠，怎可能成日外出喝酒，且都睡
    在地板，上訴人反睡在床上，那來虐待上訴人；九十一年七月二日是被上訴人趕
    出家門，伊始回娘家暫住胞兄處，伊時常被毆打才不願回去，至於Ｂ型肝炎是遺
    傳自母親，並非伊所願意，況迄今並未傳染給上訴人，怎可以此為藉口，但上訴
    人既不負責家計生活，又不給子女生活費，伊已心灰意冷，亦聲明同意離婚云云
    。
二、按上訴人變更之訴與其在原審請求履行同居之訴之基礎事實相同，即主張之爭點
    有其共通性，原來之證據資料可資為變更後之訴予以利用者；及被上訴人同意其
    變更者，其變更之訴即應予准許，故本件變更於法並無不合，先予敘明。
三、按夫妻互負同居之義務，為民法第一千零一條所明定，夫妻之一方無正當理由而
    與他方別居，固屬違背同居義務，惟同法第一千零五十二條第五款所謂以惡意遺
    棄他方，不僅須有違背同居義務之客觀事實，並須有拒絕同居之主觀情事始為相
    當，若因夫妻失和歸寧居住，久未返家，尚難確為惡意遺棄，有最高法院四十年
    台上字第九十一號判例可資參考。上訴人固稱九十一年七月二日伊僅同意回娘家
    一個月散散心而已，惟據被上訴人辯稱伊係被趕出家門者等語，本院參之上訴人
    因另案被認定「於民國九十年三月二十二日上午六時許在台北縣三重市○○○路
    一七二巷四六號家中，因口角等原因出手毆打被上訴人致多處成傷；又於同年六
    月二十三日十四時許在同上住宅毆打被上訴人手部成傷；又於九十一年七月二日
    晚上將被上訴人趕出家門，上訴人復毀損被上訴人工作服數件，上訴人更於九十
    一年八月三日凌晨四時二十分，在台北市○○路行天宮附近，阻擾被上訴人搭車
    上班，同年月四日再次阻擾，九十一年八月三日、四日晚間兩度帶次女、三女至
    被上訴人胞兄家吵鬧不休，直至警察人員趨離。．．．」發生多起家庭暴力事件
    ，經台灣台北地方法院核發通常保護令，諭令上訴人不得對被上訴人實施身體或
    精神上不法侵害行為，且不得直接或間接之騷擾行為，並須至少遠離被上訴人目
    前之居處所及今後之工作場所五十公尺等情，有該法院九十一年度家護字第三四
    五號民事事件可以查考，上訴人不服，雖對之提起抗告，但經本院以上開事實，
    非但經被上訴人指訴，且有驗傷診斷書為證，兩造之子女荊安盈、荊安慈、荊安
    渝亦證述屬實，上訴人復不諱言撕毀被上訴人之工作服，事證明確，而駁回其抗
    告在案，有本院九十一年度家護抗字第二七二號裁定書附卷足憑。顯見被上訴人
    目前不與上訴人同居自屬有據，無惡意遺棄上訴人可言。且前三年並未離家，僅
    因睡於地板而未與上訴人同床，但上訴人卻睡於床上，為上訴人所自認，依情理
    睡地板自較睡床上不舒適，尚不能認定該行為係被上訴人虐待上訴人；況據被上
    訴人辯稱因工作關係，早出晚歸，每天工作十三、四小時，自己身心俱疲，則或
    有不如上訴人之意旨從事行為，當不能遽認為民法第一千零五十二條第一項第三
    款之虐待情事。至被上訴人雖有Ｂ型肝炎，但因係自其母親所遺傳而來，亦即係
    結婚前已存在之事由，上訴人並不能舉證說明係婚姻成立後所生，除有合於撤銷
    婚姻之條件而得請求撤銷外，殊無據以依民法第一千零五十二條第一項第七款有
    不治惡疾為請求離婚之餘地，此亦有最高法院二十二年上字第四二二號及二十九
    年上字第一九一三號判例可以查考，是上訴人持以主張變更之訴請求離婚之理由
    均不足採信，應予駁回。
四、被上訴人雖表示同意上訴人離婚之請求，但關於認諾效力之規定，於婚姻事件不
    適用之，亦即不發生應判決被上訴人敗訴即准上訴人之請求之效力，為民事訴訟
    法第五百七十四條第一項前段所明定，併此說明。
據上論結，本件變更之訴為無理由，依民事訴訟法第七十八條判決如主文。
中      華      民      國    九十二    年      一      月    二十七    日
                              民事第七庭
                                  審判長法  官  張  耀  彩
                                        法  官  王  仁  貴
                                        法  官  鄭  威  莉
右正本係照原本作成。
如不服本判決，應於收受送達後二十日內向本院提出上訴書狀，其未表明上訴理由者
，應於提出上訴後二十日內向本院補提理由書狀（均須按他造當事人之人數附繕本）
上訴時應提出委任律師或具有律師資格之人之委任狀；委任有律師資格者，另應附具
律師及格證書及釋明委任人與受任人有民事訴訟法第四百六十六條之一第一項但書或
第二項（詳附註）所定關係之釋明文書影本。
中      華      民      國    九十二    年      一      月    二十七    日
                                        書記官  李  卓  英
附註：
民事訴訟法第四百六十六條之一（第一項、第二項）：
對於第二審判決上訴，上訴人應委任律師為訴訟代理人。但上訴人或其法定代理人具
有律師資格者，不在此限。
上訴人之配偶、三親等內之血親、二親等內之姻親，或上訴人為法人、中央或地方機
關時，其所屬專任人員具有律師資格並經法院認為適當者，亦得為第三審訴訟代理人
。


司法院資訊處製作；財團法人民間司法改革基金會備份。
